【裁判字號】    89,交易,52
【裁判日期】    900129
【裁判案由】    過失傷害
【裁判全文】
臺灣雲林地方法院刑事判決                          八十九年度交易字第五二號
    公  訴  人  臺灣雲林地方法院檢察署檢察官
    被      告  丙○○
    選任辯護人  黃裕中
右列被告因過失傷害案件，經檢察官提起公訴（八十九年度偵字第七五一號），本院
判決如左：
    主  文
丙○○因過失傷害人致重傷，處有期徒刑陸月，如易科罰金，以佰元折算壹日。
    事  實
一、丙○○於民國（下同）八十八年十二月一日上午九時零五分許，駕駛車號ＢＱ－
    六四０三號自用小貨車，沿雲林縣土庫鎮○○路由北往南方向行駛，途經該路與
    中華路設有行車管制號誌之交岔路口時，本應注意遵守燈光號誌，並應注意車前
    狀況以隨時採取必要之安全措施，且依當時情形並無不能注意之情事，竟疏未注
    意當時其行車方向之燈光號誌係紅燈而禁止通行，不得超越停止線進入路口，仍
    貿然闖越紅燈直行；適丁○○無駕駛執照而騎乘車號ＷＧＰ－九五六號機車，沿
    前揭中華路由東往西方向行駛通過上開路口，二車因而相撞，丙○○駕駛之小貨
    車前方保險桿撞及丁○○騎乘之機車右側，丁○○因而受有頭部外傷合併右側硬
    腦膜下出血及腦挫傷，並致嗅覺喪失之重傷害。丙○○於肇事後，在有偵查犯罪
    職務之公務員知悉其犯罪前，即主動向處理本件車禍之警員乙○○自首肇事，並
    接受裁判。
二、案經丁○○訴由雲林縣警察局虎尾分局報請臺灣雲林地方法院檢察署檢察官偵查
    起訴。
    理  由
一、訊據被告固坦承有於上揭時地與告訴人丁○○發生車禍之事實，惟矢口否認有何
    闖紅燈肇事之情事，辯稱：他當時行進方向雖是紅燈，但有右轉綠燈號誌，他是
    要右轉彎，因上開中華路僅二車道路段，所以右轉彎時小貨車左前側已接近中華
    路之道路中心線，但告訴人因違規超速騎乘在快車道上，且意圖從小貨車左側超
    車，導致小貨車左前側保險桿撞擊告訴人機車右側，而機車倒地後之刮地痕起點
    始在林森路外側車道與中華路道路分向標線之交岔點上，本件車禍完全是告訴人
    無照駕駛且超速騎乘於快車道所引起云云。經查，前開被告闖越紅燈行駛而致告
    訴人受有重傷害之事實，業據告訴人丁○○於警訊及偵審中指訴綦詳，並有道路
    交通事故調查報告表、現場圖、現場照片及車損照片附卷可資佐證。次查，依現
    場照片及道路交通事故調查報告表之事故現場圖顯示，肇事地點為設有行車管制
    號誌之交岔路口，位於林森路外側道路之路口中心處遺有機車刮地痕十三．五公
    尺向西南方向延伸至轉彎處，機車右側車身有明顯擦地痕跡，肇車後機車停於林
    森路之南向處慢車道上，小貨車則停於林森路之南向處機車前方慢車道上。綜上
    ，由機車刮地痕起點可斷定二車碰撞位置應在路口中心處，再參以機車刮地痕之
    延伸方向及肇事後二車停止之位置及被告於偵查中自承當時燈號是紅燈等情判斷
    ，堪信事故發生時告訴人確係遵循燈號前進，而被告顯然是闖越紅燈肇事無疑，
    且證人即當時行經現場之甲○○於審理中亦證稱：當時她機車跟在告訴人後面，
    依她看來被告是要直行，不是要右轉彎等語，益證本件車禍確因被告闖越紅燈所
    引起無誤。雖被告於審理中另辯稱：他本欲右轉，所以在林森路外側車道先打方
    向燈，並由後視鏡確認右後方無來車時，乃右轉進入中華路，未料突然聽碰撞異
    聲，以為右側有異物，驚嚇之餘，直覺把方向盤向左邊轉，緩慢停車視察，赫然
    發現有人受傷，此時停車位置已超過欲右轉路線之中央，是二車停止相關位置自
    不足作為肇事責任之判斷基準云云，然據證人即到現場處理事故之警員乙○○於
    審理中證稱：被告車子前保險桿已經掉下來，可知是該部分與告訴人擦撞，但無
    法知悉是保險桿的何處擦撞告訴人機車，而告訴人在現場已不醒人事等語，則依
    事故發生後小貨車之前保險桿已脫落、現場遺有十三．五公尺之機車括地痕及告
    訴人當時昏迷不醒等情形以觀，二車碰撞之時應是相當劇烈，衡情當是立即停車
    察看，豈有先是誤認右側有異物，而後緩慢停車視察之理，且如果被告當時已進
    行右轉彎之動作，則發生事故再逆勢操作方向盤大角度回正至南向車道，亦與正
    常之操作方向盤之慣性不合，顯見被告所辯，要屬事後卸責之詞，不足採信。又
    依卷附仁友醫院於八十九年三月十日所出具之答覆病患資料單記載：「丁○○於
    八十八年十二月一日至同年十二月十五因車禍住院時，受有頭部外傷合併右側硬
    腦膜下出血及腦挫傷，可造成其嗅神經（第二對腦神經）、外展神經（第六對腦
    神經）受損或聽神經（第八對腦神經）受損」；再據華濟醫院八十九年三月二十
    三日華（圖）字第八九０三二三０一號函記載：「患者丁○○於八十八年十二月
    二十四日至本院就診，主訴嗅覺喪失。廖學儒醫師曾以各種強烈味道刺激患者的
    鼻子，都無反應。嗅覺喪失為頭部外傷之後的常見後遺症，為了區別患者是否假
    裝欺騙，廖學儒醫師曾詢問仁友醫院骨科廖燈華醫師，患者在仁友醫院受傷住院
    時，是否有嗅覺喪失的主訴，經廖燈華確認之後，本院才開立嗅覺喪失證明書」
    ；又據仁友醫院於八十九年九月十五日出具之答覆病患資料單記載：「一、黃君
    有無嗅覺喪失之症狀？答：有。二、黃君現有嗅覺喪失之情形，則依告訴人此次
    事故後，就診之病歷資料及事故前病史之病歷資料研判，其病因與事故後之傷害
    或事故前之傷害何者有關？抑或兩者均可能導致嗅覺喪失？答：外傷造成之嗅覺
    喪失。三、告訴人丁○○現所罹患嗅覺喪失之情形，是否已完全喪失機能？日後
    有無可能透過醫療程序而改善嗅覺機能完全喪失之情況？抑或永久均無改善之可
    能？答：很難恢復嗅覺，除非奇蹟出現。」是告訴人係因本件車禍而受有如事實
    欄所載之傷害無疑，核與證人即仁友醫院之醫師戊○○於審理中證稱：告訴人之
    前並沒有鼻竇炎或鼻子過敏等現象，也沒有聽過她打噴涕、流過鼻水，突然就喪
    失嗅覺，所以在醫學上應該是一個明顯的分界點，剛好告訴人又發生車禍造成腦
    出血，所以在醫學上相信是這次車禍造成告訴人嗅覺喪失的等語亦相符合，是告
    訴人既因本件車禍受有嗅覺喪失之傷害，乃屬刑法第十條第四項第三款所列之毀
    敗嗅能之重傷害。按汽車行駛至交岔路口，其行進應遵守燈光號誌，復按駕駛人
    應注意車前狀況，並隨時採取必要之安全措施，道路交通安全規則第一百零二條
    第一項第一款、第九十四條第三項分別定有明文，被告身為汽車駕駛人，自應注
    意並應遵守上開規定，又依卷附之道路交通事故調查報告表所載，當時並無不能
    注意之情事，被告竟疏未注意防免而肇事致人受重傷，其有過失甚明。而告訴人
    確因本件車禍而致重傷，已詳述如前，則被告之過失行為與告訴人之重傷害間，
    顯有相當因果關係，本件事證明確，被告過失犯行堪以認定，自應依法論科。
二、核被告所為，係犯刑法第二百八十四條第一項後段之過失致重傷罪，公訴意旨認
    應依刑法第二百八十四條第一項前段之過失傷害罪處斷，尚有未洽，起訴法條應
    予變更。被告肇事後主動向處理本件車禍之警員乙○○自首肇事，有證人乙○○
    之證詞可參，應依刑法第六十二條前段之規定，減輕其刑。爰審酌被告不遵守交
    通規則闖越紅燈，肇致本件車禍之發生，過失程度非輕，且未與告訴人達成和解
    等一切情狀，量處如主文所示之刑，並諭知易科罰金之折算標準。
據上論斷，應依刑事訴訟法第二百九十九條第一項前段、第三百條，刑法第二百八十
四條第一項後段、第六十二條前段、第四十一條，罰金罰鍰提高標準條第一條前段、
第二條，判決如主文。
本案經檢察官劉海倫到庭執行職務
中      華      民      國      九十      年      一    月    二十九    日
                    臺灣雲林地方法院刑事第一庭
                                                法  官  劉  為  丕
右正本證明與原本無異。
如不服本判決，應於判決送達後十日內向本院提出上訴狀( 應附繕本 )。
                                                書記官  蕭  應  欽
中      華      民      國      九十      年      一    月    二十九    日
刑法第二百八十四條第一項後段
  因過失傷害人者，處六月以下有期徒刑、拘役或五百元以下罰金，致重傷者，處一
  年以下有期徒刑、拘役或五百元以下罰金。


司法院資訊處製作；財團法人民間司法改革基金會備份。
